臺灣桃園地方法院民事裁定
110年度監宣字第950號
聲  請  人  林宬安  

相  對  人  林明章  



關  係  人  廖美增  

上列聲請人對於相對人聲請監護宣告事件，本院裁定如下：
    主    文
宣告林明章（男，民國00年00月0日生，身分證統一編號：Z0000
00000號）為受監護宣告之人。
選定林宬安（男，民國00年0月00日生，身分證統一編號：Z0000
00000號）為受監護宣告之人林明章之監護人。
指定廖美增（女，民國00年0月0日生，身分證統一編號：Z00000
0000號）為會同開具財產清冊之人。
聲請程序費用由受監護宣告之人林明章負擔。
    理    由
一、按「對於因精神障礙或其他心智缺陷，致不能為意思表示或
    受意思表示，或不能辨識其意思表示之效果者，法院得因本
    人、配偶、四親等內之親屬、最近一年有同居事實之其他親
    屬、檢察官、主管機關或社會福利機構之聲請，為監護之宣
    告」、「受監護宣告之人應置監護人」、「法院為監護之宣
    告時，應依職權就配偶、四親等內之親屬、最近一年有同居
    事實之其他親屬、主管機關、社會福利機構或其他適當之人
    選定一人或數人為監護人，並同時指定會同開具財產清冊之
    人。法院為前項選定及指定前，得命主管機關或社會福利機
    構進行訪視，提出調查報告及建議。監護之聲請人或利害關
    係人亦得提出相關資料或證據，供法院斟酌」、「法院選定
    監護人時，應依受監護宣告之人之最佳利益，優先考量受監
    護宣告之人之意見，審酌一切情狀，並注意下列事項：一、
    受監護宣告之人之身心狀態與生活及財產狀況。二、受監護
    宣告之人與其配偶、子女或其他共同生活之人間之情感狀況
    。三、監護人之職業、經歷、意見及其與受監護宣告之人之
    利害關係。四、法人為監護人時，其事業之種類與內容，法
    人及其代表人與受監護宣告之人之利害關係」，民法第14條
    第1項、第1110條、第1111條、第1111條之1分別有明定。
二、聲請意旨略以：聲請人及關係人分別為相對人之兒子及配偶
    。相對人於民國110年10月7日因病致不能為意思表示或受意
    思表示，或不能辨識其意思表示之效果。為此，爰依民法第
    14條第1項、第1110條、家事事件法第164條規定，聲請准予
    對相對人為監護宣告，並指定聲請人為相對人之監護人，暨
    指定關係人為會同開具財產清冊之人。若認相對人尚未達可
    宣告監護之程度，則請依民法第14條第3項、第15條之1第1
    項及家事事件法第177條規定為輔助之宣告等語。
三、經查，聲請人主張之上揭事實，業據提出兩造及關係人戶籍
    謄本、親屬系統表、衛生福利部桃園醫院診斷證明書等件為
    證，並經本院調閱相關戶籍資料附卷為憑。又經本院前往長
    庚醫療財團法人林口長庚紀念醫院勘驗相對人之精神狀況，
    於鑑定人沈信衡醫師面前點呼並詢問相對人年籍資料，相對
    人雖有回應，然無法正確陳述出生日期及身分證字號，可正
    確陳述在場之關係人身份及其姓名，及「有新臺幣（下同）
    100元，菜1斤15元，買2斤，找零為何？」，但無法正確說
    出有幾名子女及其姓名、現住處，經詢問「如有事情，希望
    何人幫忙處理？」，回稱「他爸爸媽媽，他們住在另外的房
    子」，過程中相對人有問有答，但部分語意不清，無法了解
    其意，且非常躁動；聲請人在場表示，為動用相對人帳戶內
    之補助款，故為本件聲請等語（見本院卷第40頁及其背面）
    。而鑑定人沈信衡醫師提出鑑定報告記載略以：「生活狀況
    及現在身心狀態（含檢查結果）：身體與精神狀態：意識：
    清醒、不警醒。定向感：時、地、人皆缺損。外觀：坐於輪
    椅，有鼻胃管，戴乒乓球拍手套並需綁固在輪椅上。態度：
    無法配合。情緒：激躁。行為：躁動。言語：常答非所問。
    思考：混亂。覺知：無法評估。檢驗或檢查結果：無。日常
    生活狀況：㈠日常生活自理情形：自民國110年10月07日心肌
    梗塞後，需他人完全協助。㈡經濟活動能力：自民國110年10
    月07日心肌梗塞後，無自主經濟活動能力。㈢社會性活動力
    ：自民國110年10月07日心肌梗塞後，無社會性活動能力。㈣
    交通事務能力：自民國110年10月07日心肌梗塞後，無交通
    事務能力。㈤健康照護能力：自民國110年10月07日心肌梗塞
    後，皆由家屬安排。㈥其他：無。鑑定結果：㈠精神障礙或其
    他心智缺陷之有無：有精神障礙或其他心智缺陷：缺氧性腦
    病變所致之認知功能障礙。㈡障礙程度－為意思表示或辨識其
    意思表示效果之能力：完全不能。㈢預後及回復之可能性：
    目前評估個案回復之可能性低。結論：個案之精神科臨床診
    斷為『缺氧性腦病變所致之認知功能障礙』。目前認知功能有
    明顯障礙，致不能為意思表示或受意思表示，或不能辨識其
    意思表示之效果。推測其回復之可能性低」等語，有長庚醫
    院於民國111年2月15日以長庚院林字第1101251519號函所附
    之精神鑑定報告書1件在卷可稽（見本院卷第44頁背面至第4
    5頁）。審酌相對人因腦部病變，已致不能為意思表示或受
    意思表示或不能辨識其意思表示之效果，聲請人向本院聲請
    對相對人為監護宣告，核無不合，應予准許。
四、次查，就本件適宜由何人擔任監護人及會同開具財產清冊之
    冊之人部分：
    ㈠經本院囑請桃園市社會工作師公會對兩造及關係人進行訪
      視，該公會於111年1月13日以桃林字第111022號函檢附監
      護（輔助）宣告調查訪視報告記載略以：「
    1.需求評估：⑴相對人為缺氧性腦病變及心肌梗塞患者，訪
      視當天，相對人對訪員之叫喚、問候與提問，僅以喃喃自
      語回應，而其他無口語、點頭、搖頭之表現，評估相對人
      因疾病之故，需仰賴他人照顧及協助處理個人事務之需。
      ⑵聲請人表示，相對人現因缺氧性腦中風及心肌梗塞，無
      法處理個人事務，為提領相對人郵局存款，日後做為支付
      相對人機構安置費用，而提出本案聲請。
    2.建議：本案之聲請人林宬安為相對人之三子，關係人廖美
      增女士為相對人之配偶，相對人現安置於桃園市私立莊敬
      園老人長期照顧中心，由機構工作人員提供相對人日常生
      活起居照顧，相對人之醫療決策與安排、照顧安排及財產
      管理事務，由聲請人、關係人、相對人長子討論後執行。
      相對人每月醫療費用、尿布、耗材、藥物、營養品等費用
      約3萬6千元，由聲請人及相對人長子分攤支付。聲請人口
      頭表示，相對人長子林砡良先生及相對人次子林砡宏先生
      也知悉本案之聲請，並同意推派聲請人林宬安先生擔任本
      案之監護人人選，關係人廖美增女士擔任本案之會同開具
      財產清冊之人人選。經訪視，聲請人林明章先生具擔任監
      護人之意願，關係人廖美增女士具擔任本案會同開具財產
      清冊之人意願。綜合評估，相對人的受照顧狀況及聲請人
      、關係人的陳述未見明顯不適任之消極原因，惟仍請鈞院
      以相對人最佳利益為考量，參酌相關事證後予以綜合裁量
      之」等語，有該調查訪視報告附卷供參（見本院卷第36頁
      ）。
    ㈡聲請人、關係人均出具同意書，並於本院訊問時表示同意
      分別由聲請人及關係人擔任相對人之監護人及會同開具財
      產清冊之人（見本院卷第4頁背面、第41頁）。相對人其
      餘子女中，林砡良亦於本院訊問時表示同意上情（見本院
      卷第41頁）。林砡宏經本院發函至其戶籍址函詢其意見，
      因其已遷移不知去向而無法送達（見本院卷第21、23至24
      頁）。
    ㈢綜合上情，審酌聲請人為相對人之子，關心相對人，又無
      不適或不宜擔任監護人之積極、消極原因，且具擔任監護
      人之意願，應可提供相對人良好之生活照顧與保護，並能
      擔負相對人之監護人職務，如由聲請人共同擔任相對人之
      監護人，應能符合相對人之最佳利益，爰依上揭法條規定
      ，選定聲請人擔任相對人之監護人。另就指定會同開具財
      產清冊之人部分，本院參酌關係人為相對人之配偶，誼屬
      至親，對相對人有相當程度之瞭解及關心，且有意願擔任
      會同開具財產之人，復無不適任之原因，由其會同開具財
      產清冊，衡情當可善盡監督相對人財產狀況之責，並得保
      障相對人之財產受到妥適處理，是由關係人擔任會同開具
      財產清冊之人應屬適當，爰依前揭規定，指定關係人為本
      件會同開具財產清冊之人。
五、又經本院選定之監護人，應依民法第1112條規定，負責護養
    療治相對人之身體及妥善為財產管理之職務；且依民法第11
    13條準用同法第1099條、第1099條之1規定，監護開始時，
    監護人對於受監護人之財產，應會同關係人於2個月內開具
    財產清冊，並陳報法院；於財產清冊開具完成並陳報法院前
    ，監護人對於受監護人之財產，僅得為管理上必要之行為，
    附此敘明。
六、依家事事件法第168條第1項、第164條第2項，裁定如主文。
中　　華　　民　　國　　111 　年　　2 　　月　　25　　日
                    家事法庭    法　官　羅詩蘋
以上正本證明與原本無異。
如對本裁定抗告須於裁定送達後10日內向本院提出抗告狀，並繳
納抗告裁判費新臺幣1,000 元。
中　　華　　民　　國　　111 　年　　2 　　月　　25　　日
                                書記官　黃雅慧